【裁判字號】    99,交聲,129
【裁判日期】    990728
【裁判案由】    違反道路交通管理處罰條例聲明異議
【裁判全文】
臺灣雲林地方法院交通事件裁定         99年度交聲字第129號
移送機關即
原處分機關  交通部公路總局嘉義區監理所雲林監理站
異  議  人
即受處分人  甲○○
上列受處分人因違反道路交通管理處罰條例案件，對於交通部公
路總局嘉義區監理所雲林監理站於民國99年05月20日所為之雲監
裁字第裁72-Z00000000號裁決書（舉發違反道路交通管理事件通
知單案號：內政部警政署國道公路警察局97年02月04日公警局交
字第Z00000000 號），聲明異議，本院裁定如下：
    主  文
原處分撤銷。
甲○○汽車駕駛人，職業小型車駕駛執照業經註銷仍駕駛小型車
，處罰鍰新臺幣玖仟元。
    理  由
一、原處分意旨略以：異議人即受處分人甲○○駕駛車牌號碼38
    70-ER 號自用小客車（下稱本案自小客車），於民國97年02
    月04日上午06時45分許，行經國道1 號北上高架第29.7公里
    處，為警攔檢盤查，而發現異議人所持有之職業小客車駕駛
    執照已遭註銷，仍駕駛自用小客車行駛公路之違規行為，當
    場遭警製單舉發，嗣交通部公路總局嘉義區監理所雲林監理
    站（下稱原處分機關）以其違規事實明確，依道路交通管理
    處罰條例第21條第01項第02款規定，裁處異議人罰鍰新臺幣
    （下同）9,000元。
二、聲明異議意旨略以：異議人於前取得職業小型車駕駛執照後
    ，因轉換工作之緣故，即未再駕駛計程車，未參與每年的駕
    照審驗致駕照被註銷，此與肇事致駕照遭註銷，應有所區別
    。異議人係以前開駕照駕駛自小客車，並無營利行為存在，
    因此受罰，令人無法信服。而相關法規朝令夕改，異議人忙
    於工作未能注意，現今監理所即會寄出汽車職業駕駛審驗通
    知，同時主管的交通警察大隊亦會寄出計程車駕駛人執業登
    記證年度查驗通知書，可見這個法規的配套措施開始時並不
    周延，通知書為補救措施的一種，異議人係此不完備法規方
    受處罰云云，爰依法聲明異議。
三、按職業汽車駕駛人之駕駛執照，應自發照之日起，每滿3 年
    審驗1 次，並於審驗日期前後1 個月內向公路監理機關申請
    審驗，經審驗不合格者，扣繳其駕駛執照，俟審驗合格後發
    還之；職業汽車駕駛人得憑因逾期審驗被註銷之職業駕駛執
    照，申請換發同等車類之普通駕駛執照，但在未換發普通駕
    駛執照前，不得駕駛汽車，道路交通安全規則第54條條第1
    項、第3 項定有明定。次按職業汽車駕駛人，不依規定期限
    ，參加駕駛執照審驗者，處新臺幣300 元以上600 元以下罰
    鍰；逾期1 年以上者，逕行註銷其駕駛執照，道路交通管理
    處罰條例第26條第1 項亦有明文規定。又汽車駕駛人，駕駛
    執照業經吊銷、註銷仍駕駛小型車或機器腳踏車，處新臺幣
    6,000 元以上12,000元以下罰鍰，並當場禁止其駕駛及扣繳
    駕駛執照，道路交通管理處罰條例第21條第1 項第4 款、第
    4 項前段亦有明定。
四、經查：
(一)、異議人原持有職業小型車駕駛執照，因逾期審驗，而經原處
    分機關於95年08月02日辦理「逾審逕註」在案，惟異議人仍
    於上揭時地，駕駛本案自小客車，為內政部警政署國道公路
    警察局第一警察隊警察攔檢盤查，而發現異議人駕駛執照已
    遭註銷仍駕駛自小客車之違規事實，嗣原處分機關以其違規
    事實明確，乃於99年05月20日開具雲監裁字第裁72-Z0000
    0000號裁決書，依道路交通管理處罰條例第21條第1 項第2
    款規定，裁處異議人罰鍰9,000 元，此有原處分機關99年06
    月09日嘉監雲字第0990006237號對違反交通管理事件不服裁
    決書聲明異議案件移送書、內政部警政署97年02月04日公警
    局交字第Z00000000 號舉發違反道路交通管理事件通知單、
    汽車駕照基本資料查詢結果及原處分機關上開裁決書各1 份
    在卷可證，且為異議人所不爭執，異議人上開違規事實，應
    可認定。
(二)、異議人以前詞置辯，惟經本院函詢原處分機關，原處分機關
    於回函說明中表示：「二、經查陳君職業小型駕駛執照審驗
    及有效日期為94年7 月16日（登載於汽車駕駛執照上），本
    站對於職業駕駛人之審驗通知，乃提醒職業駕駛人參加審驗
    ，此為公路監理機關便民之服務作為（非屬法定通知），先
    予敘明。其作法為未屆審驗日期前先以明信片通知，後再以
    單掛號通知（如附件一）職業駕駛人參加審驗。三、本案因
    陳君不依規定期限參加審驗，業已逾期一年以上，本站遂於
    95 年08 月02日以電腦抓檔列印汽車駕駛執照註銷處分書（
    雲監逾駕註字第72-d-00000000000號如附件二），以雙掛號
    投遞並由甲○○君簽章（回執如附件三）。始予註銷該汽車
    駕執照。」此有原處分機關99年06月24日嘉監雲字第099000
    6785號函暨所附中華民國郵政大宗限時掛號、掛號函件一聯
    、原處分機關汽車駕駛執照註銷處分書、掛號郵件收受回執
    聯在卷可稽。可見原處分機關確有通知異議人參加職業小型
    車駕駛執照之年度審驗，異議人仍未依規定參加審驗，依上
    開說明，原處分機關即逕行註銷異議人之職業小型車駕駛執
    照，並製作汽車駕駛執照註銷處分書送達異議人，異議人業
    於95年08月09日收受。異議人在職業小型車駕駛執照遭註銷
    後，依上開規定，得向原處分機關換發普通小型車駕駛執照
    ，在未換發之前，應不得駕駛小型車，是異議人辯稱法規有
    變更其不知情云云，即無可採。
(三)、另異議人前領有職業小型車駕駛執照，其後逾審驗期間之規
    定，而遭原處分機關註銷該駕駛執照，既經認定如上，是異
    議人前開行為，係該當於「駕駛執照業經吊銷、註銷仍駕駛
    小型車」之違規事實，應依道路交通管理處罰條例第21條第
    1 項第4 款為處罰依據，原處分機關卻認異議人有「領有機
    器腳踏車駕駛執照駕駛小型車」之違規，依同條例第21條第
    1 項第2 款規定，而為上開裁罰，認事用法尚有違誤，應予
    指明。
五、綜上所述，本件異議人於上揭時、地，駕駛本案自小客車，
    有「駕駛執照業經註銷仍駕駛小型車」之違規事實，已堪認
    定，其前開所辯尚難採為有利受處分人之認定。惟原處分機
    關以異議人前開違規事實，依道路交通管理處罰條例第21條
    第1 項第2 款之規定，裁處受處分人9,000 元之罰鍰，依上
    開說明，應有違誤，異議人之異議理由雖未及此，但原處分
    既有前開可議之處，本院自應撤銷該處分，並諭知如主文第
    2 項之裁罰。
中    華    民    國    99    年    7     月    28    日
                    交通法庭    法  官  侯廷昌
以上正本證明與原本無異。
如不服本裁定，應於裁定送達後5 日內向本院提出抗告狀（須附
繕本）。
                                書記官  李達成
中    華    民    國    99    年    7     月    28    日

司法院資訊處製作；財團法人民間司法改革基金會備份。
